臺灣臺中地方法院刑事判決
110年度金訴字第826號
公  訴  人  臺灣臺中地方檢察署檢察官
被      告  謝賀名



            李亞欣

                    籍設高雄市○○區○○○村0號（法務部&ZZZZ; &ZZZZ; &ZZZZ; ○○○○○○○○○）



上列被告因詐欺等案件，經檢察官提起公訴（109年度偵字第164
12號、109年度偵字第20877號、109年度偵字第21518號），被告
於準備程序中就被訴事實為有罪之陳述，受命法官於聽取當事人
之意見後，由本院合議庭裁定由受命法官獨任進行簡式審判程序
，判決如下：
    主    文
謝賀名三人以上共同犯詐欺取財罪，累犯，處有期徒刑壹年貳月
。未扣案之犯罪所得新臺幣壹仟元沒收，於全部或一部不能沒收
或不宜執行沒收時，追徵其價額。
李亞欣三人以上共同犯詐欺取財罪，處有期徒刑壹年壹月。扣案
如附表二編號20所示之行動電話壹支沒收；未扣案之犯罪所得新
臺幣貳仟肆佰陸拾元沒收，於全部或一部不能沒收或不宜執行沒
收時，追徵其價額。
    事    實
一、謝賀名與年籍姓名不詳之詐欺集團成員等，組成3人以上、
    以實施詐術為手段之持續性、牟利性詐欺集團（下稱本案詐
    欺集團）。其後謝賀名於民國108 年10月25日，透過朋友認
    識招募李亞欣，又於109 年3月13日透過遊戲招募在網路上
    認識之劉益安，加入本案詐欺集團，謝賀名擔任指揮旗下車
    手領取詐騙金額之車手頭工作，李亞欣、劉益安擔任車手或
    向車手收取領得金額之收水工作(謝賀名、李亞欣等均非於該
    犯罪組織第一次參與詐欺；謝賀名涉犯招募他人加入犯罪組
    織部分，由本院另行審結；劉益安涉案部分業經本院另案判
    決)。渠等3人與本案詐欺集團其他成員，共同意圖為自己不
    法之所有，基於三人以上共同詐欺取財及掩飾、隱匿詐欺犯
    罪所得、去向之洗錢之犯意聯絡，利用電腦或智慧型電話之
    通訊軟體，與帳號「維納斯」、「星期天」等不明人士聯繫
    ，於109年3月12日起至同月15日，聚集在臺中市○區○○路00
    號「撲克商旅」508號、臺中市○區○○路00號「雲端商旅」81
    2號等房內，以上開處所為據點，並利用通訊軟體「微信」
    組成包含謝賀名帳號「巧虎」、李亞欣帳號「萌萌」、劉益
    安帳號「碩」或「孟凡夏」，及本案詐欺集團成員上層實施
    及聯繫之帳號「長草顏團子」、「浩呆」等人，名稱為「星
    期天」之群組，等待本案詐欺集團上層之指派，由謝賀名與
    「維納斯」、「星期天」等本案詐欺集團成員接洽並收取他
    人提供之金融帳號提款卡，再指派李亞欣交付提款卡予劉益
    安，於收到本案詐欺集團其他成員指示時，前往金融機構自
    動付款設備提領受騙民眾匯入之詐騙款項，得手後再交由李
    亞欣回繳予謝賀名。於109年3月15日下午2時55分許，本案
    詐欺集團成員，以網路購物扣帳錯誤為由，撥打電話對歐陽
    勛實施詐騙，使歐陽勛陷於錯誤，遂依指示將新臺幣（下同
    ）4萬2,042元、4萬123元、1萬元，匯入上海商業銀行帳號0
    000000000000000號帳戶（下稱本案帳戶，申請人蔡伸佑，
    另經臺灣新北地方檢察署偵辦中）內。謝賀名接獲本案詐欺
    集團上層成員通知歐陽勛已匯款指令後，遂將本案帳戶提款
    卡交予李亞欣，再由李亞欣交付劉益安持提款卡，於同日如
    附表一所示之時間，在臺中市○區○○路0段000號臺灣銀行設
    置之自動付款機設備，領取如附表一所示之金額，領取後將
    金額全數交予李亞欣，李亞欣轉予謝賀名後，再由謝賀名與
    本案詐欺集團成員聯繫並交付款項。同日下午5時58分許，
    劉益安復經本案詐欺集團成員通知前往提領歐陽勛所匯之第
    3筆受騙款項，而前往上開自動提款機領取1萬4000元時，為
    警當場查獲，並扣得如附表二所示之物，而查悉上情。
二、案經歐陽勛告訴並由臺中市政府警察局第一分局報告臺灣臺
    中地方檢察署檢察官偵查起訴。
    理    由
一、被告謝賀名、李亞欣所犯係死刑、無期徒刑、最輕本刑為3 
    年以上有期徒刑以外之罪，其於準備程序中就被訴事實為有
    罪之陳述，經法官告知簡式審判程序之旨，並聽取當事人之
    意見後，本院認為適宜由受命法官獨任進行簡式審判程序。
二、上揭犯罪事實，業據被告謝賀名、李亞欣於本院審理中坦承
    不諱，核與證人即告訴人歐陽勛於警詢中、證人即另案被告
    劉益安於警詢及偵查中之證述情節大致相符，並有臺中市政
    府警察局第一分局搜索扣押筆錄、扣押物品目錄表各1份、
    扣押物品照片22張（偵一卷一第55至67、75至95頁）、臺灣
    銀行自動櫃員機交易明細1份（偵一卷一第119頁）、現場勘
    察照片9張（偵一卷一第141至149頁）、手機通訊軟體微信
    「星期天」群組成員翻拍照片7張（偵一卷一第181至187頁
    ）、劉益安與暱稱「萌萌」之李亞欣及暱稱「巧虎」之謝賀
    名微信對話紀錄翻拍照片14張（偵一卷一第245至259頁）、
    劉益安與暱稱「萌萌」之李亞欣、暱稱「巧虎」之謝賀名、
    暱稱「長草顏團子」、「浩呆」及「星期天」群組微信對話
    紀錄翻拍照片176張（偵一卷一第273至465頁）、臺南市政
    府警察局第二分局長樂派出所受理歐陽勛報案資料1份（偵
    一卷一第471至485頁）、告訴人手機網路銀行匯款交易明細
    擷圖3張（偵一卷一第475至479頁)、員警職務報告4份（偵
    一卷二第5、75至76、401、419至421頁）、雲端商旅、撲克
    商旅周邊現場蒐證照片4張、錄影畫面擷圖42張（偵一卷二
    第15至59頁）、劉益安於109年3月15日至銀行提領路口監視
    器錄影畫面擷圖22張（偵一卷二第121至141頁）、上海商業
    儲蓄銀行台北票據匯款處理中心109年5月18日函暨所附本案
    帳戶開戶資料與交易明細1份（偵一卷三第123至135頁）在
    卷可稽，復有扣案如附表二所示物可資佐證，足認被告2人
    前揭任意性自白與事實相符。從而，本案事證明確，被告2
    人犯行洵堪認定，應予依法論科。
三、論罪科刑：
  ㈠按共同正犯，本係互相利用，以達共同目的，並非每一階段
    行為，各共同正犯均須參與。而共同實施犯罪行為，在合同
    意思範圍以內，相互利用他人之行為，以達其犯罪之目的，
    原不必每一階段行為均經參與，祇須分擔犯罪行為之一部，
    即應對於全部所發生之結果共同負責（最高法院28年上字第
    3110號判例、72年度台上字第1978、5739號判決參照）；另
    共同正犯之意思聯絡，原不以數人間直接發生者為限，即有
    間接之聯絡者，亦包括在內。如甲分別邀約乙、丙犯罪，雖
    乙、丙間彼此並無直接之聯絡，亦無礙於其為共同正犯之成
    立（最高法院著有77年台上字第2135號判例參照）。查本件
    詐欺取財之犯罪型態，歷經提供帳戶以供詐欺匯款使用、對
    告訴人施以詐術、指示匯款、提領款項、收取款項等各階段
    ，係需由多人分工，始能完成之犯罪，故各成員彼此間，雖
    因分工不同而未必均認識或確知彼此參與分工細節，然既參
    與取得告訴人財物之全部犯罪計劃一部分行為，相互利用其
    一部行為，以共同達成不法所有之犯罪目的，並未逾越合同
    意思範圍。是就上開犯行，被告2人既分擔交付提款卡及收
    取、交付詐欺贓款之工作，且被告2人得知所提領者係詐欺
    犯罪所得之款項，猶以自己犯罪之意思而加入，主觀上顯有
    共同犯罪之意思聯絡，客觀上亦有相互利用彼此之行為作為
    自己行為一部之行為分擔甚明，縱被告不認識其他成員，亦
    未必知悉他人所分擔之犯罪分工內容，或未能確切知悉詐騙
    告訴人之模式，然既相互利用彼此犯罪角色分工，形成單一
    共同犯罪整體，以利施行詐術，揆諸前揭說明，自應就全部
    犯罪結果共同負責。
  ㈡次按洗錢防制法之立法目的，依同法第1 條規定，係在於防
    範及制止因特定犯罪所得之不法財物或財產上利益，藉由洗
    錢行為（例如經由各種金融機構或其他交易管道），使其形
    式上轉換成為合法來源，以掩飾或切斷其財產或財產上利益
    來源與犯罪之關聯性，而藉以逃避追訴、處罰。查告訴人遭
    本案詐欺集團成員詐騙而匯款入指定帳戶後，被告2人即依
    指示輾轉交付提款卡予另案被告劉益安提領詐騙贓款，提領
    後再由另案被告劉益安輾轉交付被告2人再轉交上手。被告2
    人前舉在於將所提領之詐騙贓款，藉由層層轉交予其他詐欺
    集團成員，在客觀上得以切斷詐騙所得金流之去向、所在，
    阻撓國家對詐欺犯罪所得之追查，且被告2人知悉其等舉止
    得以切斷詐欺金流之去向，主觀上亦具有掩飾、隱匿該財產
    與犯罪之關聯性，以逃避國家追訴、處罰之犯罪意思，其等
    所為係屬洗錢防制法第2 條所稱之洗錢行為甚明。
  ㈢核被告2人所為，均係犯刑法第339 條之4 第1 項第2 款之三
    人以上共同犯詐欺取財罪、洗錢防制法第14條第1 項之一般
    洗錢罪。被告2人就其犯行，與本案詐欺集團其他成員間，
    有犯意聯絡及行為分擔，為共同正犯。
  ㈣告訴人受騙匯本案帳戶內的款項，雖有如附表一所示多次提
    領情形，然均係於密接之時、地為之，且係侵害同一法益，
    各行為之獨立性極為薄弱，難以強行分開，應為數個舉動之
    接續施行，屬接續犯，被告2人應各論以一罪。被告2人就上
    開犯行，係以一行為觸犯3 人以上共同犯詐欺取財罪及一般
    洗錢罪等罪名，為想像競合犯，應依刑法第55條規定，從一
    重即刑法第339 條之4 第1 項第2 款之3 人以上共同詐欺取
    財罪處斷。
　㈤被告謝賀名前因不能安全駕駛致交通危險案件，經臺灣高雄
    地方法院以107 年度交簡字第1322號判決判處有期徒刑4 月
    ，併科罰金1 萬元確定；又因施用毒品案件，經臺灣橋頭地
    方法院以107 年度簡字第1787號判決判處有期徒刑4 月確定
    。上揭2 罪之有期徒刑部分嗣經臺灣橋頭地方法院以107 年
    度聲字第1575號裁定定應執行有期徒刑6 月確定，於108 年
    3 月21日執行完畢等情，有臺灣高等法院被告前案紀錄表附
    卷足憑。是被告謝賀名於前揭徒刑執行完畢後，於5年內故
    意再犯本件有期徒刑以上之罪，依刑法第47條第1項規定，
    為累犯。另參以司法院大法官釋字第775 號解釋之意旨，審
    酌被告謝賀名於前案執行完畢後，未生警惕，故意再為本案
    犯行，足見前罪之徒刑執行成效不彰，其對刑罰之反應力顯
    然薄弱，衡量本案犯罪情節及所侵害之法益，予以加重最低
    本刑並無罪刑不相當之情事，爰依上開規定加重其刑。
  ㈥想像競合犯之處斷刑，本質上係「刑之合併」。其所謂從一
    重處斷，乃將想像競合犯組成之評價上數罪，合併為科刑一
    罪，其所對應之刑罰，亦合併其評價上數罪之數法定刑，而
    為一個處斷刑。易言之，想像競合犯侵害數法益者皆成立犯
    罪，論罪時必須輕、重罪併舉論述，同時宣告所犯各罪名，
    包括各罪有無加重、減免其刑之情形，亦應說明論列，量刑
    時併衡酌輕罪部分量刑事由，評價始為充足，然後依刑法第
    55條前段規定「從一重處斷」，非謂對於其餘各罪可置而不
    論。因此，法院決定處斷刑時，雖以其中最重罪名之法定刑
    ，做為裁量之準據，惟於裁量其輕重時，仍應將輕罪合併評
    價在內（最高法院108 年度台上字第4405號判決意旨參照）
    。查被告2人於本院審理中自白一般洗錢犯行，本應依洗錢
    防制法第16條第2 項規定減輕其刑，雖被告2人就本件犯行
    均係從一重論處3 人以上共同詐欺取財罪，然其此部分想像
    競合之輕罪得減刑部分，本院於依照刑法第57條量刑時，將
    併予審酌。
  ㈦爰以行為人之責任為基礎，審酌被告2人均係成年且智識成熟
    之人，本應依循正途獲取穩定經濟收入，竟因貪圖不法利益
    ，率而加入詐欺集團，共同詐領告訴人匯入帳戶之受騙款項
    ，復為洗錢犯行，所為實非可取。考量被告2人犯後坦承犯
    行，態度尚可，且合於洗錢防制法第16條第2 項所定減刑事
    由，另酌以其等加入詐欺集團之時間、擔任之角色、參與情
    形及獲得之報酬等犯罪情節，兼衡被告謝賀名自述學歷為高
    職肄業之智識程度、入監前從事板模工、月收入約新臺幣（
    下同）3萬元、經濟狀況勉持、無扶養親屬之生活情況（本
    院卷第173頁），被告李亞欣自述學歷為國中畢業之智識程
    度、入監前從事美睫師、月收入約2萬8,000元、經濟狀況勉
    持、須扶養2名女兒之生活情況（本院卷第213頁）等一切情
    狀，分別量處如主文所示之刑。
四、沒收：
  ㈠按犯罪所得，屬於犯罪行為人者，沒收之；前二項之沒收，
    於全部或一部不能沒收或不宜執行沒收時，追徵其價額，刑
    法第38條之1 第1 項前段、第3 項定有明文。次按共同犯罪
    行為人之組織分工及不法所得，未必相同，其所得之沒收，
    應就各人分得之數為之，亦即依各共犯實際犯罪利得分別宣
    告沒收（最高法院104 年8 月11日第13次刑事庭會議決議參
    照）。又所謂各人「所分得」，係指各人「對犯罪所得有事
    實上之處分權限」，法院應視具體個案之實際情形而為認定
    ；是倘若共同正犯各成員內部間，對於不法利得分配明確時
    ，即應依各人實際分配所得沒收。
　㈡查被告謝賀名、李亞欣收取之如起訴書附表一所示之款項共8
    萬2,000元並交付上手後，被告謝賀名領到報酬1,000 元、
    被告李亞欣領到報酬3%即2,460元（計算式：82000x3%=2,46
    0），業據其等於本院審理及偵查中供述明確（本院卷第170
    頁、偵四卷第170頁），上開報酬既分別由被告2人取得，即
    屬被告2人本件犯行之犯罪所得無訛，而該等犯罪所得均未
    扣案，為避免被告2人因犯罪而坐享所得，爰均依前揭規定
    宣告沒收，並於全部或一部不能沒收或不宜執行沒收時，追
    徵其價額。至被告2人就其餘取得之詐欺款項，已轉交予本
    案詐欺集團其他成員部分，因已非由被告2人所實際管領支
    配，且尚無證據足認被告2人有分得上開犯罪所得之情形，
    爰不予宣告沒收。
　㈢又供犯罪所用、犯罪預備之物或犯罪所生之物，屬於犯罪行
    為人者，得沒收之，刑法第38條第2項前段定有明文。扣案
    如附表二編號20所示之行動電話1支，為被告謝賀名交付被
    告李亞欣供本件犯行所用之物，業據被告李亞欣陳明在卷（
    偵一卷二第99至105頁），則該行動電話縱非被告李亞欣所
    有，其亦有具有事實上之處分權，爰依上開規定，於被告李
    亞欣所處罪刑項下宣告沒收（最高法院107 年度台上字第11
    09號判決意旨參照）。
　㈣其餘扣案如附表二編號2、3、7、8、21、22 所示之物，已於另案被告劉益安涉案部分之判決中宣告沒收；扣案如附表二編號1、4至6、9至19所示之物均非違禁物，且核與被告2人上開犯行無關，爰均不予宣告沒收，附此敘明。
據上論斷，依刑事訴訟法第273 條之1 第1 項、第299 條第1 項
前段，洗錢防制法第14條第1 項、第16條第2 項，刑法第11條、
第28條、第339 條之4 第1 項第2 款、第47條第1 項、第55條、
第38條之1 第1 項、第3 項、第38條第2項，刑法施行法第1 條
之1 第1 項，判決如主文。
本案經檢察官陳佞如提起公訴，檢察官陳僑舫到庭執行職務。
中　　華　　民　　國　　110 　年　　11　　月　　11　　日
                  刑事第九庭    法  官  鄭永彬
以上正本證明與原本無異。
如不服本判決應於收受判決後20日內向本院提出上訴書狀，並應
敘述具體理由；其未敘述上訴理由者，應於上訴期間屆滿後20日
內向本院補提理由書（均須按他造當事人之人數附繕本）「切勿
逕送上級法院」。
                                書記官  林奕珍
中　　華　　民　　國　　110 　年　　11　　月　　11　　日
附錄本判決論罪科刑法條：
刑法第339條之4第1項
犯第339 條詐欺罪而有下列情形之一者，處1 年以上7 年以下有
期徒刑，得併科1 百萬元以下罰金：
一、冒用政府機關或公務員名義犯之。
二、三人以上共同犯之。
三、以廣播電視、電子通訊、網際網路或其他媒體等傳播工具，
    對公眾散布而犯之。
洗錢防制法第14條第1項
有第二條各款所列洗錢行為者，處7 年以下有期徒刑，併科新臺
幣5 百萬元以下罰金。
卷別對照表：
簡稱 卷宗名稱 偵一卷一 臺灣臺中地方檢察署109年度偵字第8590號卷一 偵一卷二 臺灣臺中地方檢察署109年度偵字第8590號卷二 偵一卷三 臺灣臺中地方檢察署109年度偵字第8590號卷三 偵二卷 臺灣臺中地方檢察署109年度偵字第16412號卷 偵三卷 臺灣臺中地方檢察署109年度偵字第20877號卷 偵四卷 臺灣臺中地方檢察署109年度偵字第21518號卷 他卷 臺灣臺中地方檢察署109年度他字第3560號卷 本院卷 本院110年度金訴字第826號卷 
附表一：
提領次序 時間 金額（另有5元手續費） 1 下午4時2分許 2萬元 2 下午4時3分許 1萬元 3 下午4時8分許 2萬元 4 下午4時9分許 2萬元 5 下午4時10分許 1萬2,000元 
附表二：
編號 物品名稱 數量 備註 1 合作金庫交易明細 3張 與本案無關 2 永豐銀行交易明細 2張 已於另案沒收 3 臺灣銀行交易明細 3張 已於另案沒收 4 台中銀行交易明細  3張 與本案無關 5 第一銀行交易明細 2張 與本案無關 6 元大銀行交易明細 1張 與本案無關 7 上海商業儲蓄銀行金融卡 1張 已於另案沒收 8 新臺幣 14,000元 已於另案沒收 9 中華郵政存簿（戶名：孟維妍） 1本 與本案無關 10 彰化銀行存簿（戶名：謝瓊惠） 1本 與本案無關 11 國泰世華銀行存簿（戶名：謝瓊惠） 1本 與本案無關 12 中國信託銀行存簿（戶名：楊孟勳） 2本 與本案無關 13 印章（李亞欣） 1個 與本案無關 14 印章（楊羽彤） 1個 與本案無關 15 印章（楊孟勳） 2個 與本案無關 16 讀卡機 1台 與本案無關 17 行動電源（含充電線2條） 1台 與本案無關 18 筆記型電腦（含公事包） 1台 與本案無關 19 李亞欣訴訟相關資料   1份 與本案無關 20 IPhone6行動電話（玫瑰金，含門號：0000000000號SIM卡１枚） 1支 沒收 21 HTC行動電話（含SIM卡１枚） 1支 已於另案沒收 22 IPhone6 行動電話（灰、藍色手機殼，含SIM 卡枚） 1支 已於另案沒收